臺灣屏東地方法院刑事判決　　　　　　 100年度易字第1186號
　　　　　　　　　　　　　　　　　　 100年度易字第1254號
　　　　　　　　　　　　　　　　　　 100年度易字第1311號
公　訴　人　臺灣屏東地方法院檢察署檢察官
被　　　告　郭啟斌
上列被告因違反毒品危害防制條例案件，經檢察官提起公訴（10
0 年度毒偵字第1930號、100 年度毒偵字第2387號）及追加起訴
（100 年度毒偵字第9374號），本院於準備程序進行中，因被告
就被訴事實為有罪之陳述，經告知簡式審判程序意旨，並聽取公
訴人及被告之意見後，本院合議庭裁定由受命法官獨任依簡式審
判程序審理，判決如下：
    主  文
郭啟斌施用第二級毒品，處有期徒刑柒月，扣案之甲基安非他命
壹包（含包裝袋，驗前淨重零點零捌肆公克，驗後淨重零點零柒
玖公克），沒收銷燬之。又持有第一級毒品，處有期徒刑參月，
扣案之第一級毒品海洛因壹包（含包裝袋，驗前淨重零點零伍肆
公克，驗後淨重零點零肆肆公克），沒收銷燬之。又施用第二級
毒品，處有期徒刑柒月。應執行有期徒刑壹年參月，扣案之甲基
安非他命壹包（含包裝袋，驗前淨重零點零捌肆公克，驗後淨重
零點零柒玖公克），沒收銷燬之；扣案之第一級毒品海洛因壹包
（含包裝袋，驗前淨重零點零伍肆公克，驗後淨重零點零肆肆公
克），沒收銷燬之。
    事  實
一、郭啟斌於民國90年間，因施用毒品案件，經本院裁定送觀察
    、勒戒後，因認無繼續施用毒品傾向，於90年12月5 日執行
    完畢釋放出所，並由臺灣屏東地方法院檢察署（下稱屏東地
    檢署）檢察官以90年度毒偵緝字第267 號不起訴處分確定；
    又於前揭觀察、勒戒執行完畢後5 年內之92年間，因施用毒
    品案件，再經本院裁定送觀察、勒戒後，認無繼續施用毒品
    傾向，於92年7 月30日執行完畢釋放出所，並由本署檢察官
    以92年度毒偵字第452 號不起訴處分確定。詎猶不知戒毒毒
    癮，明知海洛因、甲基安非他命分別屬毒品危害防制條例第
    2 條第2 項之第一級及第二級毒品，不得持有及施用，竟分
    別於下列時、地，為下列犯行：
  (一)郭啟斌基於施用第二級毒品甲基安非他命之犯意，於100 年
    8 月8 日下午7 時許，在其位於屏東縣潮州鎮○○路46號之
    住處內，將甲基安非他命置入玻璃球內，以火燒烤並吸食其
    煙霧之方式，施用第二級毒品甲基安非他命1 次。又於同年
    月10日下午1 時30分許，在位於屏東縣潮州鎮之「博新網咖
    店」內，向姓名年籍均不詳綽號小陳之成年男子以新臺幣（
    下同）1,000 元之代價，購買第一級毒品海洛因1 小包（含
    包裝袋，驗前淨重0.054 公克，驗後淨重0.044 公克），預
    備供己施用而基於持有第一級毒品海洛因之犯意持有之。嗣
    於同日下午2 時10分許，在屏東縣潮州鎮○○路與田心路61
    巷口處，因行跡可疑為警盤查，當場查獲其上開持有之海洛
    因1 包及用餘之甲基安非他命1 包（含包裝袋，驗前淨重0.
    084 公克，驗後淨重0.079 公克）。復徵得其同意後採尿送
    驗，鑑驗結果呈甲基安非他命代謝後之陽性反應，始悉上情
    。
  (二)郭啟斌又基於施用第二級毒品甲基安非他命之犯意，於 100
    年8 月29日晚間某時許，在其上揭住處內，將甲基安非他命
    置入玻璃球內，以火燒烤並吸食其煙霧之方式，施用第二級
    毒品甲基安非他命1 次。嗣於同年9 月1 日下午1 時30分許
    ，在屏東縣潮州鎮○○路61巷38號之居處內，為警持搜索票
    查獲，復徵得其同意後採尿送驗，鑑驗結果呈甲基安非他命
    代謝後之陽性反應，始悉上情。
二、案經屏東縣政府警察局潮州分局（下稱潮州分局）報告屏東
    地檢署檢察官偵查起訴。
    理  由
一、本件被告郭啟斌所犯非死刑、無期徒刑、最輕本刑為3 年以
    上有期徒刑之罪，或高等法院管轄第一審之案件，被告於本
    院準備程序進行中，就被訴事實為有罪之陳述，經告以簡式
    審判程序之旨，並聽取檢察官、被告之意見後，本院合議庭
    裁定由受命法官獨任進行簡式審判程序。又本件之證據調查
    ，依刑事訴訟法第273 條之2 規定，不受同法第159 條第 1
    項、第161 條之2 、第161 條之3 、第163 條之1 及第 164
    條至第170 條規定之限制，合先敘明。
二、訊據被告對於上揭時、地，分別持有第一級毒品海洛因及施
    用第二級毒品甲基安非他命2 次之事實，坦承不諱（參見潮
    州分局潮警偵字第1000015108號刑案偵查卷宗第2 至4 頁背
    面、屏東地檢署100 年度毒偵字第1930號偵查卷宗第5 至6
    頁；本院100 年度易字第1186號卷第34頁背面與第42頁）；
    而被告上揭分別為警查獲所採之尿液檢體，經送正修科技大
    學超微量研究科技中心以酵素免疫分析法及氣相層析質譜法
    檢驗結果，均呈現甲基安非他命代謝後之陽性反應，此有該
    中心100 年8 月25日編號R00-0000-000號尿液檢驗報告（原
    始編號：潮警分A00000000 號）、100 年9 月15日編號R00-
    0000-000號尿液檢驗報告（原始編號：潮警分B00000000 號
    ）及潮州分局毒品案件受檢人尿液採證編號姓名對照表（尿
    液編號為潮警分A00000000 、B00000000 號）各1 份（參見
    屏東地檢署100 年度毒偵字第1930號偵查卷宗第21頁、潮州
    分局潮警偵字第1000017742號刑案偵查卷宗第11頁、潮州分
    局潮警偵字第1000015108號刑案偵查卷宗第14頁、潮州分局
    潮警偵字第1000017742號刑案偵查卷宗第13頁）在卷可稽；
    且扣案之白色粉末1 包及白色晶體1 包，經分別送高雄市凱
    旋醫院及高雄醫學大學附設中和紀念醫院鑑驗之結果，確分
    別含有第一級毒品海洛因成分（含包裝袋，驗前淨重0. 054
    公克、驗後淨重0.044 公克）、第二級毒品甲基安非他命成
    分（含包裝袋，驗前淨重0.084 公克，驗後淨重0.079 公克
    ）無訛，有高雄市凱旋醫院醫院100 年9 月6 日高市凱醫驗
    字第17138 號鑑定書（參見屏東地檢署100 年度毒偵字第19
    30號偵查卷宗第29頁）及高雄醫學大學附設中和紀念醫院檢
    驗報告各1 份（參見本院100 年度易字第1186號卷第32頁）
    附卷可佐；此外，復有潮州分局搜索扣押筆錄、扣押物品目
    錄表、潮州分局照片黏貼紀錄表、100 年8 月10日查獲施用
    毒品案件報告表、潮州分局執行拘提逮捕告知本人通知書、
    本院100 年度聲搜字第759 號搜索票、潮州分局搜索扣押筆
    錄、採尿同意書、100 年9 月16日查獲施用毒品案件報告表
    各1 份附卷可證（參見潮州分局潮警偵字第1000015108號刑
    案偵查卷宗第5 至10頁、第15頁、第17頁；潮州分局潮警偵
    字第1000017742號刑案偵查卷宗第7 至8 頁、第16至17頁）
    ，足徵被告之自白與事實相符，堪予採信，其上開分別持有
    第一級毒品海洛因之犯行、施用第二級毒品甲基安非他命 2
    次之犯行，事證明確，應堪認定。
三、按施用第二級毒品為犯罪行為，毒品危害防制條例第10條第
    2 項定有處罰明文。故施用第二級毒品者，依前揭規定本應
    科以刑罰。惟基於刑事政策，對合於一定條件之施用者，則
    依同條例第20條、第23條之規定，施以觀察、勒戒及強制戒
    治之保安處分。又毒品危害防制條例於92年7 月9 日修正公
    布，自93年1 月9 日施行，其中第20條、第23條將施用毒品
    之刑事處遇程序，區分為「初犯」及「5 年內再犯」、「 5
    年後再犯」。依其立法理由之說明：「初犯」，經觀察、勒
    戒或強制戒治後，應為不起訴處分或不付審理之裁定；經觀
    察、勒戒或強制戒治執行完畢釋放後，「5 年內再犯」者，
    因其再犯率甚高，原實施之觀察、勒戒及強制戒治既已無法
    收其實效，爰依法追訴或裁定交付審理。至於經觀察、勒戒
    或強制戒治執行完畢釋放後，「5 年後再犯」者，前所實施
    之觀察、勒戒或強制戒治已足以遮斷其施用毒品之毒癮，為
    期自新及協助其斷除毒癮，仍適用「初犯」規定，先經觀察
    、勒戒或強制戒治之程序。從而依修正後之規定，僅限於「
    初犯」及「5 年後再犯」2 種情形，始應先經觀察、勒戒或
    強制戒治程序。倘被告於5 年內已再犯，經依法追訴處罰，
    縱其第3 次（或第3 次以上）再度施用毒品之時間，在初犯
    經觀察、勒戒或強制戒治執行完畢釋放5 年以後，已不合於
    「5 年後再犯」之規定，且因已於「5 年內再犯」，顯見其
    再犯率甚高，原實施觀察、勒戒或強制戒治，已無法收其實
    效，即應依該條例第1 條處罰（參見最高法院97年度第5 次
    刑事庭會議決議）。本件被告有如前揭犯罪事實欄一所載觀
    察、勒戒之執行紀錄一節，有全國施用毒品案件紀錄表、受
    觀察勒戒人毒品及前科紀錄簡列表、矯正簡表、臺灣高等法
    院在監在押全國記錄表、被告全國前案紀錄表（參見100 年
    度毒偵字第1930號屏東地檢署偵查卷宗第17至18頁、第20頁
    、本院卷第4 至23頁）各1 份在卷可參，被告既於90年間業
    經觀察、勒戒，並於觀察勒戒執行完畢釋放後5 年內之92年
    間，再因施用毒品案件經觀察、勒戒，則其再犯本案，揆諸
    上揭說明，已不符該條例第20條規範之「初犯」或「5 年後
    再犯」之情形，是其應依該條例第2 項處罰。公訴人提起公
    訴，於法並無不合，應依法論科。
四、論罪科刑：
  (一)按海洛因、甲基安非他命係毒品危害防制條例第2條第2項第
    1 款、第2 款所定之第一級、第二級毒品，依法均不得持有
    、施用。核被告犯罪事實一、(一)之部分，分別係犯毒品危害
    防制條例第11條第1 項之持有第一級毒品罪、同條例第10條
    第2 項之施用第二級毒品罪；就犯罪事實一、(二)之部分，係
    犯同條例第10條第2 項之施用第二級毒品罪。又被告上揭 2
    次持有第二級毒品後進而施用，其持有之低度行為均應為施
    用之高度行為所吸收，故均不另論其持有毒品罪。被告所犯
    上開3 罪，犯意各別，行為互殊，應分論併罰。
  (二)爰審酌被告為國中畢業，有其個人戶籍資料1 份在卷可稽（
    參見潮州分局潮警偵字第1000015108號刑案偵查卷宗第20頁
    ，前業經觀察、勒戒及刑之執行後，猶未能體悟毒品危害其
    身之鉅及力求斷絕毒癮，屢次伺機再犯施用毒品之犯行，且
    亦犯有多次竊盜前科，素行非佳，此均有上開臺灣高等法院
    被告前案紀錄表附卷可考，又被告於前揭犯罪事實欄一、(一)
    (二)部份之施用第二級毒品犯行，均係其於同月內所犯之，顯
    見其施用毒品之成癮程度非輕；惟衡量被告犯後自警詢至本
    院審判時始終坦承全部犯行，犯後態度良好，且施用毒品行
    為本質上係屬自我戕害行為，反社會性程度應屬較低，犯罪
    之手段及所產生之危害尚非重大，是衡以上揭被告之智識程
    度、品行、犯後態度、犯罪手段及所生之損害及所持有之第
    一級毒品數量等一切情狀，認公訴人具體求刑上揭施用第二
    級毒品甲基安非他命之犯行各處有期徒刑7 月、持有第一級
    毒品海洛因之犯行量處有期徒刑3 月，尚屬妥適，爰分別量
    處如主文所示之刑，並定其應執行刑如主文所示。
  (三)扣案之白色粉末1 包及白色晶體1 包，業經高雄市凱旋醫院
    醫院及高雄醫學大學附設中和紀念醫院鑑驗，分別屬第一級
    毒品海洛因及第二級毒品甲基安非他命無訛，已如前述，而
    包裝袋與其上殘留之毒品，均已難以分析剝離，俱應依毒品
    危害防制條例第18條第1 項前段規定，不問屬於犯人與否，
    併宣告沒收銷燬之，至於送鑑耗損之海洛因及甲基安非他命
    粉末，既均已滅失，自無庸再予宣告沒收銷燬之必要。
據上論斷，應依刑事訴訟法第273 條之1 第1 項、第299 條第 1
項前段，毒品危害防制條例第10條第2 項、第11條第1 項、第18
條第1 項前段，刑法第11條前段、第51條第5 款，判決如主文。
本案經檢察官劉昀到庭執行職務。
中    華    民    國   100    年    12    月    29    日
                  刑事第三庭  法  官  黃姿育
以上正本證明與原本無異。
如不服本判決應於收受判決後10日內向本院提出上訴書狀，並應
敘述具體理由；其未敘述上訴理由者，應於上訴期間屆滿後20日
內向本院補提理由書（均須按他造當事人之人數附繕本）「切勿
逕送上級法院」。
中    華    民    國   100    年    12    月    29    日
                              書記官  鍾小屏
附錄法條
毒品危害防制條例第10條第2項
施用第二級毒品者，處 3 年以下有期徒刑。
毒品危害防制條例第11條第1項
持有第一級毒品者，處 3 年以下有期徒刑、拘役或新臺幣 5 萬
元以下罰金。